臺灣苗栗地方法院民事簡易判決
110年度苗簡字第555號
原      告  莊淑欽  
訴訟代理人  劉志峰  
追加被告    李綜合醫療社團法人苑裡李綜合醫院

法定代理人  許明賢  
被告兼
訴訟代理人  陳瑞芳  
上1人
訴訟代理人  黃鐘毅  
上列被告因過失傷害案件，原告提起刑事附帶民事訴訟請求損害
賠償，經本院刑事庭裁定移送前來（110年度交簡附民字第17號)
，本院於111年11月3日言詞辯論終結，判決如下：
    主  文
一、被告應連帶給付原告新臺幣（下同）42萬366元，及自110年
    10月5日起至清償日止，按年息5％計算之利息。
二、原告其餘之訴駁回。
三、本判決第1項得假執行，但被告如以42萬366元為原告供擔保
    ，得免為假執行。
四、訴訟費用由被告連帶負擔4,402元，餘由原告負擔。
　　事實及理由
一、原告主張：
　㈠被告陳瑞芳受僱於被告李綜合醫療社團法人苑裡李綜合醫院(
    下稱李綜合醫院)，於108年10月3日中午12時許(下稱案發時
    間)，陳瑞芳駕駛李綜合醫院之交通車車牌號碼00-0000號自
    用小客車（下稱A車），沿苗栗縣苑裡鎮和平路由東往西方
    向行駛，抵達大同路與和平路無號誌之交岔路口，右轉大同
    路後在路口轉角斜向暫停（下稱案發地點），欲倒車進入李
    綜合醫院時，未注意車後情況，又因車後指揮之醫院員工指
    揮不確實，適有訴外人朱衣琳無照騎乘車牌號碼000-000號
    普通重型機車(下稱B車)，沿大同路由南往北方向駛至該路
    口，而原告騎乘腳踏車（下稱C車）沿大同路由北往南方向
    駛至該路口，朱衣琳見A車擋住去路，遂從A車後方超車，陳
    瑞芳未注意車後有人正在超車，仍貿然繼續倒車，朱衣琳見
    狀閃避失控，B車撞向原告騎乘之C車，致原告人車倒地（下
    稱系爭事故），原告因此受有頸椎痛、頸椎第四至第六節椎
    間盤突出、左側手肘擦傷等傷害（下合稱本案傷害）。陳瑞
    芳上開過失駕車行為致原告成傷，應負侵權行為損害賠償之
    責，李綜合醫院為陳瑞芳之僱用人，亦應依民法第188條第1
    項規定負連帶賠償之責。茲就請求賠償之項目及金額分列如
    下：
　⒈醫療費用及住院膳食費：
　　原告為治療傷勢先後至李綜合醫院、漢昌中醫診所、安平診
    所、光田醫療社團法人光田綜合醫院(下稱光田醫院)沙鹿、
    大甲院區、通霄光田醫院接受治療，支出醫療費用1萬4,633
    元及住院期間膳食費用1,260元(計算式：180元×7日＝1,260
    元)。
　⒉看護費用
　　原告於108年10月3日至108年10月9日在李綜合醫院住院7日
    ，住院期間由家人看護，以每日2,200元計算看護費用，共1
    萬5,400元(計算式：2,200元×7日＝15,400元)。
　⒊交通費用
　　原告因受有本案傷害，多次至漢昌中醫診所、光田醫院等醫
    療院所回診，合計支出就醫交通費用1,778元。
　⒋財物損失
　　原告所有之C車因受撞擊導致輪框變形，置物籃扭曲，重新
    購置之價格為2,500元
　⒌不能工作損失
　⑴原告104年自三商美邦人壽保險股份有限公司(下稱三商美邦)
    辭職後，與丈夫籌備創業，惟創業籌備期間，尚無月薪，系
    爭事故後，創業籌備延宕至今，依最高法院102年度台上字
    第2453號判決意旨，身體健康被侵害所受工作能力損失，其
    金額應就被侵害前之身體健康狀態、教育程度、專門技能、
    社會經驗酌定之，不能以一時一地之工作收入為準，故以三
    商美邦離職前之年收入估算工作收入損失，以實際離職前之
    年收入80萬524元，換算平均月收入為6萬6,710元(計算式：
    800,524元÷12月＝66,710元)，離職後至受本案受傷經過4年
    ，此段期間以基本工資2萬3,100元計算，平均月薪為5萬7,5
    29元【計算式：66,710元×15年/(15+4)＋23,100元×4年/(15+
    4)＝57,529元】；平均日薪為1,918元(計算式：57,529元÷30
    日＝1,918元)。
　⑵依中國醫藥大學附設醫院(下稱中國醫)回函認為原告受傷休
    養1個月後即可恢復工作，故請求休養1個月之不能工作損失
    5萬7,529元，另此休養的1個月期間陸續至醫院回診76次，
    每次回診以半天計算，受有就醫損失7萬2,884元(計算式：7
    6次×0.5日×1,918元＝72,884元)。
　⒍勞動能力減損損失
　　原告從事烘焙工作所使用之攪拌缸等設備總重約為20,946克
    ，受傷復健至今仍無法恢復正常作業能力，僅能從事低體力
    工作，工作能力顯受影響，依據中國醫鑑定結果，原告因系
    爭事故所受傷勢而喪失或減少勞動能力程度之比率為3%，以
    霍夫曼係數試算表，加權平均月薪5萬7,529元，計算案發當
    日至原告65歲退休日止，共21年3個月，原告因而受有勞動
    能力減少之工資損失30萬321元。
　⒎精神慰撫金
　　原告因系爭事故之創傷，直至109年3月止，經常性疼痛，經
    常痛醒失眠，且因頸部極需注意彎曲角度、姿勢及勞動強度
    ，家務及照顧家庭責任轉移至丈夫身上，原告面對自己的傷
    及對家庭照顧常力不從心，心生徬徨，精神上痛苦煎熬，爰
    請求精神慰撫金10萬元，另與丈夫共創事業進度嚴重受阻，
    丈夫必須從頭學習烘培，接替原本應由原告執行之烘培事務
    ，導致創業之硬體建設幾乎停頓，損失難以估計，此部分求
    償10萬元，合計請求精神慰撫金20萬元。
　㈡爰依侵權行為之法律關係，請求被告連帶負損害賠償責任。
    並聲明：被告應連帶給付原告66萬6,305元，及自110年10月
    5日起至清償日止，按年息5%計算之利息。
二、被告答辯：
　㈠對於系爭事故陳瑞芳應負全部肇事責任，並不爭執，就原告
    請求之項目及金額表示意見如下：
　⒈醫療費用1萬4,633元、交通費用1,778元、看護費用1萬5,400
    元、住院膳食費1,260元、財物損失2,500元，同意給付。
　⒉就醫工作損失7萬2,884元、休養1個月工作損失5萬7,529元、
    勞動能力減損30萬321元、精神慰撫金20萬元部分，請法院
    審酌。
　⒊另原告已領得3萬5,268元之強制險理賠，此部分應予扣除。
　㈡並聲明：原告之訴駁回。
三、本院為行集中審理協同兩造整理及協議簡化爭點如下(卷一
    第76頁、卷二第389至390頁)：
　㈠兩造不爭執事項：
　⒈陳瑞芳於案發時間，駕駛A車，沿苗栗縣苑裡鎮和平路由東往
    西方向行駛，行至案發地點，欲倒車進入李綜合醫院時，原
    應注意汽車倒車時，雖有該醫院員工1人在車後指揮，然仍
    應謹慎緩慢後倒，並應注意其他車輛及行人，而依當時天候
    晴，日間自然光線，路面乾燥、無缺陷、亦無障礙物，視距
    良好等情形，又無不能注意之情事，竟疏未注意及此，且該
    名員工指揮不確實，適有朱衣琳無照騎乘B車沿大同路由北
    往南方向駛至該路口，原告騎乘C車沿大同路由北往南方向
    亦駛至該路口，朱衣琳見陳瑞芳之A車擋住去路，遂從A車後
    方超車，陳瑞芳未看見車後有人正在超車，仍貿然繼續倒車
    ，朱衣琳見狀閃避失控，B車撞及C車，致生系爭事故，原告
    因而受有本案傷害。陳瑞芳因而經本院110年度苗交簡字第2
    20號(下稱刑案)認定犯過失傷害罪，判處有期徒刑2月，如
    易科罰金以1,000元折算1日確定。
　⒉陳瑞芳於系爭事故發生時係受雇於李綜合醫院，系爭事故發
    生時是駕駛李綜合醫院交通車，且正要倒車進入該院。
　⒊被告應依民法第188條第1項前段對原告連帶負侵權行為損害
    賠償責任。
　⒋原告於108年10月3日至10月9日在李綜合醫院住院7日。
　⒌原告於系爭事故發生後至各醫療院所就診之時間、費用如附
    件醫療費用單據整理所示。
　⒍原告103年在三商美邦任職期間薪資為80萬524元。
　⒎中國醫鑑定意見書認：原告之頸椎核磁共振影像並無明顯之
    椎間盤突出亦或神經壓迫，無法認定其椎間盤突出為車禍造
    成之事實；原告因系爭事故所受傷勢而喪失或減少勞動能力
    程度之比例為3%。
　⒏本件原告若得請求賠償，法定遲延利息自110年10月5日起算
    。
　㈡爭點：
　⒈原告各請求項目所得請求之金額為何？
　⒉原告之請求有無理由？　　
四、法院之判斷
　㈠爭點一
　⒈被告同意給付醫療費用1萬4,633元、交通費用1,778元、看護
    費用1萬5,400元、住院膳食費1,260元、財物損失2,500元，
    此部分之金額共計3萬5,571元（計算式：14,633＋1,778＋15,
    400＋1,260＋2,500＝35,571）。
　⒉不能工作損失
　　依中國醫111年9月30日院醫行字第1110012885號函文（卷二
    第345頁），原告出院後1個月後可工作，故原告可請求1個
    月不能工作之損失。又依附件所示原告就醫單據共有80張，
    其中編號78、79、80為同日同地就醫，只能請求1次，不能
    重複請求，編號1、2為住院之單據，原告並未請求住院期間
    之工資損失，其餘75次就醫均得請求賠償就醫導致不能工作
    之損失，而原告主張每次就醫回診需半日，尚與常情相符，
    其中附件編號3至7、9至18共15次就醫是在108年間，附件編
    號19至55、57至58共39次就醫是在109年間，附件編號8、56
    、59至78共22次就醫是在110年間。而原告自承創業期間可
    以用基本工資計算（卷二第386至387頁），前揭出院後1個
    月休養期間及歷次就醫時，均在其創業期間，故以108年間
    基本工資2萬3,100元計算，108年間就醫部分原告得請求之
    金額為2萬8,875元【計算式：23,100×（1＋7.5/30）＝28,875
    】，109年間就醫部分得請求1萬5,470元（計算式：23,800×
    19.5/30＝15,470），110年就醫部分得請求8,800元（計算式
    ：24,000×11/30＝8,800），總計得請求5萬3,145元（計算式
    ：28,875＋15,470＋8,800＝53,145）。
  ⒊勞動能力減損
　⑴不法侵害他人之身體或健康者，對於被害人因此喪失或減少
    勞動能力，應負損害賠償責任，民法第193條第1項定有明文
    。而勞動能力之喪失即為謀生能力之受害，因而對於將來之
    收益有減少之效果，自屬財產上之損害。因此所謂減少及殘
    存勞動能力之價值，應以其能力在通常情形下可能取得之收
    入為標準。被害人因身體健康被侵害而喪失勞動能力所受之
    損害，其金額應就被害人受侵害前之身體健康狀態、教育程
    度、專門技能、社會經驗等方面酌定之，不能以一時一地之
    工作收入為準（最高法院61年台上字第1987號、63年台上字
    第1394號判決意旨參照）。是以，喪失勞動能力之損害，應
    係受害人自身喪失勞動能力而無法取得原依其能力在通常情
    形下可能取得收入之損害。
　⑵依兩造不爭執事項⒎原告因系爭事故所受傷勢而喪失或減少勞
    動能力程度之比例為3%，是原告因本件事故受有3%勞動能力
    減損，可資認定。另原告就不能工作損失請求2個月又8日之
    薪資損失業已獲得全額填補，故該等期間應予扣除，不得重
    複請求勞動能力減損3%之損害。而原告為65年3月17日出生
    ，有其李綜合醫院診斷證明書在卷可證（苗栗地方檢察署10
    9年度偵字第2721號卷，下稱偵卷，第43頁），於本件事故
    發生日108年10月3日，經扣除已請求薪資補償之期間68日後
    ，應自108年12月10日起算，至其130年3月16日滿65歲前1日
    ，尚有21年3月6日之工作期間。本院審酌勞保投保薪資通常
    較實際薪資為低，而依兩造不爭執事項⒍原告103年在三商美
    邦任職期間薪資為80萬524元，換算月薪為6萬6,710元（計
    算式：800,524÷12＝66,710.3，小數點以下四捨五入，以下
    均同），當年度原告勞保投保薪資為4萬3,900元，則依此比
    例（66,710/43,900）計算，原告88年6月25日起在三商美邦
    任職之月薪為4萬1,941元（計算式：27,600×66,710/43,900
    ＝41,940.6）、89年3月1日起月薪4萬6,044元（計算式：30,
    300×66,710/43,900＝46,043.5)、90年3月1日起月薪4萬8,32
    3元（計算式：31,800×66,710/43,900＝48,322.9）、91年4
    月1日起月薪5萬602元（計算式：33,300×66,710/43,900＝50
    ,602.3）、93年3月1日起月薪5萬2,882元（計算式：34,800
    ×66,710/43,900＝52,881.7）、94年3月1日起月薪5萬5,161
    元（計算式：36,300×66,710/43,900＝55,161.1）、95年4月
    1日起月薪5萬8,048元（計算式：38,200×66,710/43,900＝58
    ,048.3）、96年4月1日起月薪6萬3,823元（計算式：42,000
    ×66,710/43,900＝63,822.7）、97年1月1日起至104年3月13
    日月薪6萬6,710元（計算式：43,900×66,710/43,900＝66,71
    0）（以上原告勞保投保薪資、期間見卷二第325至327頁原
    告勞保就保資料），104年3月14日起至104年6月30日月薪依
    基本工資為1萬9,273元，104年7月1日至105年12月31日月薪
    依基本工資為2萬8元，106年1月1日至106年12月31日月薪依
    基本工資為2萬1,009元，107年1月1日至107年12月31日月薪
    依基本工資為2萬2,000元，108年1月1日至108年10月3日月
    薪依基本工資為2萬3,100元（以上基本工資資料見卷二第33
    2頁），故原告自88年6月25日開始工作至108年10月3日系爭
    事故發生共20年3月8日之總薪資為1,223萬1,581元【計算式
    ：41,941×（8＋6/30）＋46,044×12＋48,323×13＋50,602×23＋52
    ,882×12＋55,161×13＋58,048×12＋63,823×9＋66,710×（86＋13/
    31）＋19,273×（3＋18/31）＋20,008×18＋21,009×12＋22,000×1
    2＋23,100×（9＋3/31）＝12,231,581】，平均月薪為5萬281元
    【計算式：12,231,581÷（20×12＋3＋8/30）＝50,280.5】，則
    其每年按減少之勞動能力比例計算之薪資應為1萬8,101元（
    計算式：50,281×0.03×12＝18,101.16），再依霍夫曼式計算
    法扣除中間利息（首期給付不扣除中間利息）核計其至退休
    前減少勞動能力損失之薪資金額應為26萬6,918元【計算方
    式為：18,101×14.00000000+(18,101×0.00000000)×(15.000
    00000-00.00000000)=266,918.0000000000。其中14.000000
    00為年別單利5%第21年霍夫曼累計係數，15.00000000為年
    別單利5%第22年霍夫曼累計係數，0.00000000為未滿一年部
    分折算年數之比例(3/12+6/365=0.00000000)】。
　⒋慰撫金部分
　　不法侵害他人之身體、健康，被害人雖非財產上之損害，亦
    得請求賠償相當之金額，民法第195條第1項定有明文。原告
    因本件車禍受有本案傷害經住院多日治療，其後因復原狀況
    不佳而持續至醫療院所就診，堪認其精神上感受相當程度之
    痛苦，自得依民法第195條第1項規定，請求被告給付慰撫金
    。而民法第195條所謂「相當之金額」，應斟酌加害人與被
    害人雙方之身分、資力與加害程度，及其他各種情形核定之
    （最高法院51年台上字第233號判例意旨參照）。而原告係6
    5年出生，大學畢業，現創業中，平均收入約5至6萬元，108
    、109年度所得均為0元，名下無財產；陳瑞芳係49年出生，
    高中畢業，現為司機，月薪3萬2,000元，108年度所得52萬5
    24元、109年度所得44萬9,794元，名下有房屋1棟、土地1筆
    、汽車1輛，財產總額154萬9,800元，李綜合醫院109年所得
    4億7,292萬5,344元、110年所得4億8,258萬5,851元，名下
    有汽車19輛，財產總值0元，業經兩造陳明在卷（卷一第75
    頁），並有原告李綜合醫院診斷證明書、陳瑞芳個人戶籍資
    料、原告與陳瑞芳108、109年及李綜合醫院109、110年之稅
    務電子閘門財產所得調件明細表等在卷可佐（偵卷第43、10
    9頁、卷一密封袋）。本院斟酌兩造經濟狀況、身分、地位
    、生活狀況，並考量被告過失情節及原告傷勢輕重程度，傷
    後治療復原情形，認原告請求精神慰撫金10萬元，尚稱合理
    ，應予准許，逾此範圍，則屬無據，應予駁回。
  ⒌綜上分析，原告所得請求之金額應為45萬5,634元（計算式：
    35,571＋53,145＋266,918＋100,000＝455,634）。
　㈡爭點二　
　  保險人依強制汽車責任保險法規定所為之保險給付，視為被
    保險人損害賠償金額之一部分，被保險人受賠償請求時，得
    扣除之，強制汽車責任保險法第32條定有明文。查系爭事故
    發生後，原告已領取強制汽車責任保險金3萬5,268元，為兩
    造所不爭執（卷二第384、420頁）。則原告之損害賠償金額
    ，扣除前揭保險金後，尚得請求42萬366元（計算式：455,6
    34－35,268＝420,366）。又依兩造不爭執事項⒏原告亦得請求
    自110年10月5日起算之法定遲延利息。
五、綜上所述，原告依侵權行為之法律關係，請求被告連帶給付
    如主文第1項所示，為有理由，應予准許，逾此範圍，則屬
    無據，應予駁回。本件原告勝訴部分係依民事訴訟法第427
    條訴訟適用簡易程序所為被告敗訴之判決，爰依同法第389
    條第1項第3款規定，依職權宣告假執行，另依同法第392條
    第2項規定，職權酌定相當擔保金額諭知被告亦得供擔保後
    免為假執行。
六、訴訟費用負擔之依據：民事訴訟法第79條、第85條第2項（
    原告原依訴訟標的金額192萬251元而繳納訴訟費用2萬107元
    ，惟嗣後業已減縮聲明，減縮部分之訴訟費用依民事訴訟法
    第83條第1項前段應由原告負擔，故被告應僅連帶負擔減縮
    後之敗訴金額合計42萬366元本息所應繳納之裁判費4,402元
    ）。
中　　華　　民　　國　　111 　年　　11　　月　　18　　日
                  苗栗簡易庭  法　官　王筆毅
以上正本係照原本作成。
如不服本判決，應於送達後20日內，向本院提出上訴狀並表明上
訴理由，如於本判決宣示後送達前提起上訴者，應於判決送達後
20日內補提上訴理由書（須附繕本）。如委任律師提起上訴者，
應一併繳納上訴審裁判費。
中　　華　　民　　國　　111 　年　　11　　月　　18　　日
                              書記官　劉家蕙